【裁判字號】    92,台非,269
【裁判日期】    920724
【裁判案由】    妨害名譽
【裁判全文】
最高法院刑事判決                                九十二年度台非字第二六九號
    上  訴  人  最高法院檢察署檢察總長
    被      告  甲○○
右上訴人因被告妨害名譽案件，對於台灣台北地方法院中華民國九十年五月三十一日
第二審確定判決（八十九年度簡上字第二八四號，起訴案號：台灣台北地方法院檢察
署八十九年度偵字第一０七一七號），認為違法，提起非常上訴，本院判決如左：
    主  文
上訴駁回。
    理  由
非常上訴理由稱：「按應於審判期日調查之證據未予調查，其判決當然為違背法令，
刑事訴訟法第三百七十九條第十款定有明文。次按卷宗內之筆錄及其他文書可為證據
者，應向被告宣讀，或告以要旨，證物應示被告，令其辨認，如係文書而被告不解其
意義者，應告以要旨，此項程序為公開審判期日所應踐行者，亦為第二審審判程序所
準用，否則即係於審判期日所應調查之證據未予調查，若採為裁判之基礎，其判決當
然為違背法令，最高法院四十六年台上字第四一四號著有判例。本件原判決認定被告
有妨害名譽犯行，乃以告訴人之指訴，證人崔小茹、魏淑娟、陳慧寶、黃素、李鋒
等人證言，及被告與告訴人及陳慧寶間之電話錄音譯本為其判決之基礎。經查：原審
法院於九十年五月十八日之審判期日未將採為判決基礎之告訴人及證人崔小茹、魏淑
娟、陳慧寶、黃素、李鋒等之證言提示，或向被告宣讀，或告以要旨，即遽採為判
決之基礎，揆之首揭法條及判例意旨，自屬於法有違，又被告與告訴人及陳慧寶間之
電話錄音譯本，被告對之亦有爭執，而法院始終並未勘驗錄音帶內容，以調查譯本與
錄音帶內容是否相符，即遽採為判決基礎，亦有應調查之證據未調查之違法，案經確
定且影響判決結果，爰依刑事訴訟法第四百四十一條、第四百四十三條提起非常上訴
，以資糾正。」等語。
本院按判決不適用法則或適用法則不當者為違背法令，如經確定，固得提起非常上訴
，予以糾正，但必確有各該情形存在為前提，始得為之。又作為判決基礎卷宗內之筆
錄，曾否向被告宣讀或告以要旨，雖專以審判筆錄為證，但原審法院如由卷內其他證
據資料，足認被告瞭解該等筆錄之內容及其要旨，被告並已就筆錄所載之內容為充分
之陳述或表達意見，則在公判庭上之宣讀或告以要旨並無關重要，即令未在審判期日
宣讀或告以要旨，其所踐行之訴訟程序不無違背法令，然如顯然於判決無影響，而應
受刑事訴訟法第三百八十條之限制者，仍不得據為非常上訴之理由。原判決認定被告
甲○○確有連續意圖散布於眾，而傳述足以毀損他人名譽之事犯行，係依憑告訴人趙
莒玲及證人崔小茹、魏淑娟、陳慧寶、黃素、李鋒等之證言，為其主要論據之一。
而被告於警訊、偵查、第一審及原審審理中，已一再對告訴人指訴各情為否認辯解；
又民國八十九年七月七日下午四時四十九分，檢察官於訊問證人崔小茹、魏淑娟、陳
慧寶、黃素、李鋒等人後，並訊問在場之被告有無何事要問上開證人及有何意見，
被告先後答稱：上開證人供述各情均屬不實等語，有前開偵查筆錄在卷足稽。被告嗣
於偵查及第一審審理中，復先後具狀就上開證人所供述之內容為爭辯，另對原審訊以
對告訴人之指訴及證人崔小茹、魏淑娟、陳慧寶、黃素、李鋒之證詞有何意見時，
亦再就上情為否認爭辯。原審雖未於審判期日就告訴人、崔小茹、魏淑娟、陳慧寶、
黃素、李鋒等人之筆錄內容，向被告宣讀或告以要旨，其所踐行之訴訟程序難謂於
法無違，然被告顯已瞭解該等筆錄之內容及其要旨，並已就各該筆錄所載之內容為充
分之辯論。則上開筆錄未於審判期日向被告宣讀或告以要旨，顯然於判決無影響，被
告即不能執上情為第三審上訴之理由，自亦不得據為非常上訴之理由以相指摘。另是
否勘驗錄音帶內容，原審本有自由裁酌之權。原審於審判期日提示並訊問被告對電話
錄音譯本有何意見？被告當庭詳閱上開電話譯本並答稱：檢察官只讓伊看了一頁，從
所看的譯文都是選擇性的錄音，並沒有從頭開始錄，即使伊有講這些話也是屬於私密
性的對話，不是對不特定人等語。其僅就選擇性錄音一節為爭執，並未對電話錄音譯
本所載內容之真正有所爭執。況原審審判期日調查證據完畢開始辯論前，審判長訊問
被告有無其他事項或證據需要調查時，被告亦答稱：「沒有」，自不得以原審未勘驗
錄音帶內容，任意指摘有應於審判期日調查之證據未予調查之違法，而據為非常上訴
之理由。綜上所述，非常上訴難認為有理由，應予駁回。
據上論結，應依刑事訴訟法第四百四十六條，判決如主文。
中      華      民      國    九十二    年      七      月    二十四    日
                              最高法院刑事第三庭
                                  審判長法官  董  明  霈
                                        法官  林  茂  雄
                                        法官  王  居  財
                                        法官  張  祺  祥
                                        法官  洪  清  江
      右正本證明與原本無異
                                              書  記  官
中      華      民      國    九十二    年      七      月   三十一     日
                                                                       ：


司法院資訊處製作；財團法人民間司法改革基金會備份。
